【裁判字號】    89,上訴,3335
【裁判日期】    890829
【裁判案由】    偽造文書
【裁判全文】
臺灣高等法院刑事判決                  八十九年度上訴字第三三三五號
    上  訴  人  臺灣新竹地方法院檢察署檢察官
    被      告  乙○○
右上訴人因被告偽造文書案件，不服臺灣新竹地方法院，八十八年度訴字第四五九號
，中華民國八十九年八月二十九日第一審判決（起訴案號：臺灣新竹地方法院檢察署
八十八年度偵字第二六二七號）提起上訴，本院判決如左：
    主      文
上訴駁回。
    事      實
一、緣乙○○於民國（下同）八十七年八月二十日，與丙○○簽訂「養殖池淤泥清除
    整治及回填工程合約」，約定由丙○○將其所有之坐落於新竹市○○段榮新小段
    二六一號、二六二號、二九一號、二九二號、二四０號、三四一號等地號土地上
    之養殖池，交由乙○○清理池底淤泥並回填建築業廢土，乙○○並須給付工程回
    饋金新台幣一百二十萬元予丙○○。嗣於八十七年十一月間，乙○○為完成前述
    合約中之回填工程，適經友人甲○○（已判決）處得知呂清標（起訴書誤載為吳
    清標）所經營之金揚營造有限公司（下稱金揚公司），向新竹市政府承包之「海
    山漁港航道泊地疏浚工程」，亟需土地棄置海沙，乃告知甲○○其有前述土地可
    供棄置，唯因新竹市政府要求承包商須提出棄置地之地主同意書，並於履勘後，
    方可棄置海沙。乙○○與甲○○，乃共同至丙○○處，希丙○○同意改以海沙回
    填，經丙○○拒絕後，乙○○與甲○○竟基於行使偽造私文書之犯意聯絡及行為
    分擔，於同年月間某日，由乙○○委託新竹市○○路上某不知情之不詳刻印行內
    人員，偽刻「丙○○」之印章一枚，另由甲○○繕寫內容為「本人丙○○落座於
    新竹市○○段二一三、二六一、二六二、二一二號，本人同意給新竹市政府海山
    漁港航道洎地疏峻抽沙工程同意推放海沙空口無憑特立此據，同意人」同意書一
    紙，在不詳之處所，由甲○○偽簽丙○○之署押於同意書上同意人下方，再由乙○○蓋印於其下方及其餘更改處（共計四枚），復由甲○○將前述偽造之同意書
    一紙，於新竹市海山海港內，交付予不知情之金揚公司工地主任王金火轉交予不
    知情之呂清標，再由金揚公司持前述偽造之同意書一紙，向新竹市政府申請派員
    會勘，而行使之，足以生損害於丙○○及新竹市政府，經丙○○查覺有異，而循
    線查得上情。
二、案經丙○○訴由臺灣新竹地方法院檢察署檢察官偵查起訴。
    理      由
一、右揭犯罪事實，業據同案被告甲○○於偵查中及原審暨本院審理時坦承在卷；被
    告甲○○於言詞辯論時並附合被告乙○○所辯，改稱印章係其所刻等語。經查，
    右揭犯罪事實，業據被告乙○○於偵查中（見偵卷第三十頁背面）、原審訊問時
    （八十九年五月二十九日）坦承在卷，核與同案被告甲○○於偵查中（見偵卷第
    三十一頁正面）、原審訊問時（八十九年六月二十日訊問筆錄）供述情節互核相
    符，並據告訴人丙○○於偵查中指訴；證人呂清標於偵查中及原審審理時證述在
    卷，且有偽造之同意書影本一紙、養殖池淤泥清除整治及回填工程合約影本一份
    在卷可稽，被告甲○○事後改稱印章係其所刻等語，委為迴護之被告乙○○之詞
    ，均不足採，事證明確，犯行要堪認定。
二、核被告乙○○所為，係犯刑法第二百十六條、第二百十條之行使偽造私文書罪。
    被告與甲○○就上開犯行間，有犯意聯絡及行為分擔，均應論以共同正犯。本件
    透過不知情之刻印行內人員，偽造丙○○印章一枚之犯行，均屬間接正犯。渠等
    偽刻丙○○印章蓋用偽印文及偽簽丙○○署押於同意書上，並持之行使，其偽造
    印章、印文、署押，均為偽造同意書私文書之階段行為；偽造私文書之低度行為
    ，應為行使之高度行為所吸收，均不另論罪。同案被告甲○○透過不知情之工地
    主任王金火，轉交偽造之同意書予不知情之呂清標，再由金揚公司持之向新竹市
    政府申請派員會勘，而行使之之犯行，亦均為間接正犯。
三、原審依調查所得適用刑法第二十八條、第二百十六條、第二百十條、第三百十九
    條、第七十四條第一款審酌被告之犯罪之動機、目的、犯罪所生之危害，及犯罪
    後態度等一切情狀，量處有期徒刑六月。並以被告素行良好，前未曾犯罪受有期
    徒刑以上刑之宣告，有臺灣高等法院被告全國前案紀錄表在卷可稽，因一時失慮
    ，致罹刑典，事後曾坦承犯行，經此刑之宣告後，應知警惕，而無再犯之虞，因
    認所宣告之刑以暫不執行為當，併予以宣告緩刑三年，以啟自新。至於偽造前述
    同意書後，即交付與不知情之工地主任王金火，而行使之，已如前述，公訴人認
    被告等人係透過證人呂清標行使，容有誤會。前述偽造之同意書一紙，業經被告
    等人交付予王金火，並經金揚公司持之提出申請，已非被告等人所有，不為沒收
    之諭知。唯前述同意書上偽造之丙○○署押一枚、印文四枚及偽造之丙○○印章
    一枚，均應依刑法第二百十九條之規定沒收之。經核認事用法，均無不當，公訴
    人上訴意旨以本件犯罪情節，量刑偏輕云云。按本件尚無發現向金揚營造公司詐
    財之事實，若非地主中途變卦，本件犯罪不致於發生。然被告受科刑教訓已知警
    惕，緩刑之宣告，原判決理由已敘明，上訴核無理由，應予駁回。
四、被告乙○○經合法傳喚無正當理由不到庭，爰不待其陳述逕行判決。
據上論斷，應依刑事訴訟法第三百六十八條、第三百七十一條判決如主文。
本案經檢察官彭坤業到庭執行職務。
中    華    民    國    八十九    年      十二      月      二十        日
                            臺灣高等法院刑事第十八庭
                                審判長法  官  吳      敦
                                      法  官  林  陳  松
                                      法  官  吳  明  峰
右正本證明與原本無異。
如不服本判決應於收受送達後十日內向本院提出上訴書狀，其未敘述上訴之理由者並
得於提起上訴後十日內向本院補提理由書（均須按他造當事人之人數附繕本）。
                                      書記官  李  華  安
中    華    民    國    八十九    年      十二      月      二十一      日
附錄：本案論罪科刑法條全文
刑法第二百十條：
偽造、變造私文書，足以生損害於公眾或他人者，處五年以下有期徒刑。
刑法第二百十六條：
行使第二百十條至第二百十五條之文書者，依偽造、變造文書或登載不實事項或使登
載不實事項之規定處斷。


司法院資訊處製作；財團法人民間司法改革基金會備份。
